【裁判字號】    89,易緝,49
【裁判日期】    890705
【裁判案由】    詐欺
【裁判全文】
臺灣士林地方法院刑事判決                          八十九年度易緝字第四九號
    公  訴  人  臺灣士林地方法院檢察署檢察官
    被      告  甲○○
右列被告因詐欺案件，經檢察官提起公訴（八十八年偵字第二九一號），本院判決如
左：
    主  文
甲○○連續意圖為自己不法之所有，以詐術使人將本人之物交付，處拘役伍拾玖日。
緩刑參年。
    事  實
一、甲○○（原名吳福星）係址設臺北縣林口鄉○○區○○路六七之三號遠東木器廠
    負責人。於民國八十六年六月間，明知已因無資力而週轉不靈，竟基於為自己不
    法所有之概括犯意，先於民國八十六年六月二十八日，前往址設彰化縣福興鄉○
    ○村○○街五之十號宏城工藝社，並向該社廠長乙○○佯稱：欲訂購工藝產品以
    加工出售云云，致乙○○陷於錯誤，而將價值新臺幣（下同）九千六百元之工藝
    品交予甲○○取得。嗣於乙○○催收帳款時，甲○○則以交易金額無多，將再次
    訂貨，一併結算云云，而另於八十六年七月一日向乙○○以同法詐訂貨物一批，
    致乙○○再次陷於錯誤，依言將價值九萬元之工藝品如數送交甲○○收取。然乙
    ○○依約向甲○○要求現金付款時，甲○○又以隔數日將全數付清云云予以搪塞
    ，嗣即避不見面，逃逸無蹤，乙○○始知受騙。
二、案經乙○○訴由臺灣士林地方法院檢察署檢察官偵查起訴。
    理  由
一、訊據被告甲○○固坦承於前揭時地連續二次向告訴人乙○○訂購貨物、惟迄未支
    付貨款之事實不諱，惟矢口否認有何詐欺之犯行，辯稱：伊與宏城工藝社已交易
    多年，係為工藝品加工出售始向告訴人乙○○訂購貨物，於本件訂貨之際，資金
    尚稱正常，嗣因一時週轉不靈，始無力支付貨款，所購貨物均堆置於林口粉寮路
    的遠東木器廠原址廠外，並非意在詐欺云云。經查：前揭事實已據告訴人乙○○
    指述歷歷，並提出宏城工藝社送貨單影本二紙附卷為憑。且查：被告甲○○於各
    金融機關之支票存戶確自八十五年八月間起，即出現大量退票之情形，並即於八
    十六年元月二十四日經列為拒絕往來戶等情，有臺北市票據交換所八十九年六月
    十三日（八九）北票字第四二三五號函及退票明細表乙紙在卷可據，足見被告早
    於八十五年下半年至八十六年年初之時，已陷於資金困難及週轉不靈之窘況無疑
    。再查：被告已於本案審理中自承：於八十六年間，伊工廠有錢時就有做生意，
    沒錢時就沒有做，伊向宏城工藝行訂購本案貨物之時，工廠已經不做了，貨均堆
    置於粉寮路廠房；伊在八十四年六、七月間就被人倒會，且訂貨時確有積欠遠東
    木器行廠房房東約三個月房租云云（見本院八十九年六月二日訊問筆錄、八十九
    年六月二十七日審判筆錄），益徵被告訂貨時即因經濟困難致工廠停止營業，然
    竟仍於短期內向告訴人訂貨二批，則其購貨之用意，已堪置疑。復參酌其於本件
    收貨後，即搬遷住處遠離，而與告訴人避不見面，於八十九年六月二日始經本院
    緝獲到案；迄本案審理之時，猶未就所積欠貨款償還分毫等情，均據被告自承在
    卷（見本院八十九年六月二十七日審判筆錄）；果其無欺詐之惡意，豈有不於收
    貨後即時退還貨品、或於購貨迄今之近三年期間內出面協議償清貨款之理？則被
    告明知已無資力支付貨款，猶向告訴人訂購貨物，其為自己不法所有之詐欺意圖
    ，已昭然若揭。至於被告雖一再辯稱：與宏城工藝社有多年交易，且確因遭人倒
    會及倒債，始陷於週轉不靈云云，並提出卷附會單及面額二十五萬元之支票影本
    各乙紙為憑。惟查：有關被告與宏城工藝社先前交易時間之長短，實與本案交易
    之主、客觀情狀並無關連；而卷附前開支票票期為八十六年四月二十日，被告所
    自承互助會倒會時間則早在八十四年間（見本院八十九年六月二十七日審判筆錄
    ），均在本案交易時間之前，此適足證被告於訂貨之前確已陷於資金之嚴重困難
    ，應無可疑，均未能採為被告有利之認定。從而，被告所辯均無非卸責之詞，不
    足採信。本件事證明確，被告犯行洵堪認定，應依法論科。
二、核被告所為，係犯刑法第三百三十九條第一項詐欺取財罪。被告前後二次犯行，
    時間緊接，手法相同，且均觸犯構成要件同一之罪名，顯係基於概括犯意反覆為
    之，應依連續犯以一罪論，並依法加重其刑。爰爰審酌被告素行、犯罪之動機、
    目的、手段、犯罪所生之損害，及犯罪後態度等一切情狀，量處如主文所示之刑
    。又被告前未曾受有期徒刑以上刑之宣告，有臺灣高等法院被告全國前案紀錄表
    附卷可稽，因一時失慮，偶罹刑典，事後雖未坦承犯行，惟於本案詐得之財物無
    多，且已與告訴人協商和解，告訴人並當庭表示不再追究之意（見本院八十九年
    六月二十七日審判筆錄），則其經此刑之宣告後，應知警惕而無再犯之虞，本院
    因認暫不執行其刑為當，予以宣告緩刑三年，用啟自新。
據上論斷，應依刑事訴訟法第二百九十九條第一項前段、刑法第五十六條、第三百三
十九條第一項、第七十四條第一款，罰金罰鍰提高標準條例第一條前段，判決如主文
。
本案經檢察官張懷到庭執行職務
中      華      民      國      八十九      年      七      月    五    日
                                  臺灣士林地方法院刑事第三庭
                                          法  官
右正本證明與原本無異。
如不服本判決，應於判決送達後十日內，向本院提出上訴狀。
附錄本案論罪科刑法條全文：
中華民國刑法第三百三十九條
意圖為自己或第三人不法之所有，以詐術使人將本人或第三人之物交付者
，處五年以下有期徒刑、拘役或科或併科一千元以下罰金。
以前項方法得財產上不法之利益或使第三人得之者，亦同。
前二項之未遂犯罰之。


司法院資訊處製作；財團法人民間司法改革基金會備份。
